臺灣臺中地方法院刑事判決　　　　　　 100年度訴字第2336號
公　訴　人　臺灣臺中地方法院檢察署檢察官
被　　　告　廖忠凱
上列被告因毒品危害防制條例案件，經檢察官提起公訴（100年
度毒偵字第2324號），本院合議庭裁定由受命法官獨任進行簡式
審判程序，判決如下：
    主          文
廖忠凱施用第一級毒品，累犯，處有期徒刑壹年參月；又施用第
二級毒品，累犯，處有期徒刑拾壹月。應執行有期徒刑壹年拾壹
月。
    犯罪事實及理由
一、廖忠凱前因施用毒品案件，經觀察、勒戒後，認無繼續施用
    毒品之傾向，於民國87年6月11日執行完畢釋放。其後於5年
    內之91年間，又因施用毒品案件，經觀察、勒戒後，認有繼
    續施用毒品之傾向，而送強制戒治，於92年7月6日執行完畢
    釋放，並由檢察官提起公訴，經法院判處有期徒刑9月、6月
    並定執行刑有期徒刑1年2月確定，與另犯之竊盜、妨害自由
    等罪所判決確定之有期徒刑7月、6月合併定應執行有期徒刑
    2年1月確定，並與另犯之竊盜罪所判決確定之有期徒刑2年6
    月接續執行，於95年10月24日假釋出監。嗣於97年間，又因
    施用毒品案件，而遭撤銷假釋，本應執行殘刑9月又10日，
    然其前揭所犯施用毒品、竊盜、妨害自由等案件，所判決確
    定之有期徒刑9月、6月、7月、6月部分，經裁定減刑並合併
    定應執行有期徒刑1年又15日確定，是其前所執行部分已超
    過減刑後所定之刑期，而無庸執行，應認業於96年7月16日
    中華民國九十六年罪犯減刑條例施行生效時執行完畢。詎仍
    不知戒絕毒品，竟基於施用第一級毒品海洛因之犯意，於
    100 年5月16日某時，在其停放於臺中市○○○路路旁之自
    用小客車內，以將海洛因摻入香菸內點燃吸食之方式，施用
    海洛因1次。另基於施用第二級毒品甲基安非他命之犯意，
    於前述施用海洛因後約2、3小時，在上開停放於臺中市○○
    ○路路旁之自用小客車內，以將甲基安非他命置於玻璃球內
    點火燒烤吸食煙霧之方式，施用甲基安非他命1次。嗣於100
    年5月20日上午9時許，在苗栗縣苑裡鎮舊社20之16號為警查
    獲，經警採尿送驗結果，呈海洛因代謝物嗎啡陽性反應，及
    安非他命、甲基安非他命陽性反應，而查悉上情。
二、上開犯罪事實，業據被告廖忠凱於本院審理時坦承不諱，且
    被告為警查獲後，經採尿送驗結果，呈海洛因代謝物嗎啡陽
    性反應及安非他命、甲基安非他命陽性反應，有臺中市政府
    警察局第三分局偵辦毒品案件尿液檢體對照表、詮昕科技股
    份有限公司出具之濫用藥物尿液檢驗報告各1紙在卷可稽（
    見警卷第8、9頁），足見被告自白與事實相符。本案事證明
    確，被告犯行堪以認定。
三、按毒品危害防制條例於92年7月9日修正公布，並自93年1月9
    日施行，其中第20條、第23條將施用毒品之刑事處遇程序，
    區分為「初犯」及「5年內再犯」、「5年後再犯」。依其立
    法理由之說明：「初犯」，經觀察、勒戒或強制戒治後，應
    為不起訴處分或不付審理之裁定；經觀察、勒戒或強制戒治
    執行完畢釋放後，「5年內再犯」者，因其再犯率甚高，原
    實施之觀察、勒戒或強制戒治既已無法收其實效，爰依法追
    訴或裁定交付審理。至於經觀察、勒戒或強制戒治執行完畢
    釋放後，「5年後再犯」者，前所實施之觀察、勒戒或強制
    戒治已足以遮斷其施用毒品之毒癮，為期自新及協助其斷除
    毒癮，仍適用「初犯」規定，先經觀察、勒戒或強制戒治之
    程序。從而依修正之規定，僅限於「初犯」及「5年後再犯
    」2 種情形，始應先經觀察、勒戒或強制戒治程序。倘被告
    於5年內已再犯，經依法追訴處罰，縱其第3次（或第3次以
    上）再度施用毒品之時間，在初犯經觀察、勒戒或強制戒治
    執行完畢釋放5年以後，已不合於「5年後再犯」之規定，且
    因已於「5年內再犯」，顯見其再犯率甚高，原實施觀察、
    勒戒或強制戒治，已無法收其實效，即應依該條例第10條處
    罰（最高法院97年度第5次刑事庭會議決議參照）。查本件
    被告前因施用毒品案件，經觀察、勒戒後，認無繼續施用毒
    品之傾向，於87年6月11日執行完畢釋放。其後於5年內之91
    年間。又因施用毒品案件，經觀察、勒戒後，認有繼續施用
    毒品之傾向，而送強制戒治，於92年7月6日執行完畢釋放，
    並由檢察官提起公訴，經法院判處有期徒刑9月、6月並定執
    行刑有期徒刑1年2月確定，有卷附臺灣高等法院被告前案紀
    錄表可參。被告本案施用毒品之犯行，雖係在前次強制戒治
    執行完畢5年後所犯，惟被告初犯經觀察、勒戒程序後，5年
    內即再因施用毒品案件經觀察、勒戒及強制戒治，並經法院
    判刑確定，詳如前述，顯見其並非執行完畢後5年內均無任
    何施用毒品之犯行，則依前揭決議，被告所為本件施用毒品
    之犯行，已無「初犯」或「5年後再犯」規定之適用，自無
    須再重新施予觀察、勒戒或強制戒治之處遇程序，而應依毒
    品危害防制條例第23條第2項規定，直接訴追處罰。
四、核被告所為，係犯毒品危害防制條例第10條第1項之施用第
    一級毒品罪及同條第2項之施用第二級毒品罪。被告因施用
    而持有海洛因、甲基安非他命，乃其施用毒品之當然手段，
    均不另論罪。被告所犯上開2罪，犯意各別，行為互殊，應
    予分論併罰。被告前因施用毒品案件，經法院判處有期徒刑
    9月、6月並定執行刑有期徒刑1年2月確定，與另犯之竊盜、
    妨害自由等罪所判決確定之有期徒刑7月、6月合併定應執行
    有期徒刑2年1月確定，並與另犯之竊盜罪所判決確定之有期
    徒刑2年6月接續執行，於95年10月24日假釋出監。嗣於97年
    間，又因施用毒品案件，而遭撤銷假釋，本應執行殘刑9月
    又10日，然其前揭所犯施用毒品、竊盜、妨害自由等案件，
    所判決確定之有期徒刑9月、6月、7月、6月部分，經裁定減
    刑並合併定應執行有期徒刑1年又15日確定，是其前所執行
    部分已超過減刑後所定之刑期，而無庸執行，應認業於96年
    7 月16日中華民國九十六年罪犯減刑條例施行生效時執行完
    畢，有上述前案紀錄表可佐，其於有期徒刑執行完畢後5年
    內故意再犯本件有期徒刑以上之數罪，均為累犯，應依法各
    加重其刑。爰審酌被告前因施用毒品案件，業經觀察、勒戒
    、強制戒治及法院多次判刑確定，有上述前案紀錄表可考，
    猶再施用毒品，顯無視國家杜絕毒品犯罪之禁令，其施用毒
    品之行為除戕害自身健康外，併危害社會秩序，惟念其犯後
    坦認罪行，足見尚有悔意等一切情狀，暨參酌公訴人就被告
    施用第一級毒品部分求處有期徒刑1年3月，就施用第二級毒
    品部分求處有期徒刑11月等情，分別量處如主文所示之刑，
    並定其應執行之刑。
據上論斷，應依刑事訴訟法第273條之1第1項、第299條第1項前
段，毒品危害防制條例第10條第1項、第2項，刑法第11條前段、
第47條第1項、第51條第5款，判決如主文。
中    華    民    國  100    年    10    月    14    日
                    刑事第四庭  法  官  羅智文
以上正本證明與原本無異。
如不服本判決應於收受送達後10日內向本院提出上訴書狀，並應
敘述具體理由；其未敘述上訴理由者，應於上訴期間屆滿後20日
內向本院補提理由書（均須按他造當事人之人數附繕本）「切勿
逕送上級法院」。
                                書記官  洪菘臨
中    華    民    國  100    年    10    月    14    日
附錄本案論罪科刑法條
毒品危害防制條例第10條
施用第一級毒品者，處 6 月以上 5 年以下有期徒刑。
施用第二級毒品者，處 3 年以下有期徒刑。